臺灣高等法院刑事判決　　　　　　　　94年度上訴字第2847號
　　上　訴　人
　　即　被　告　乙○○
上列上訴人因搶奪案件，不服台灣桃園地方法院94年度訴字第28
4號，中華民國94年5月30日第一審判決（起訴案號：台灣桃園地
方法院檢察署93年度偵字第14327號），提起上訴，本院判決如
下：
    主  文
上訴駁回。
    事  實
一、乙○○（起訴書誤載為張忠義）有多次犯罪前科，其中於民
    國（下同）88年、89年間因竊盜罪，分別經原審法院及台灣
    新竹地方法院判處有期徒刑7月及1年確定，二罪接續執行，
    於91年2月12日執行完畢。
二、詎乙○○仍不知悔改，與某姓名年籍不詳之成年男子，於93
    年6月21日晚間8時許，駕駛其配偶簡淑惠所有黑色裕隆廠牌
    車號7092－HD自小客車，在基隆市安樂區○○○街15號「東
    帝士大潤發賣場」停車場，見甫購物完畢之甲○○將3歲幼
    子馬峻翎置於自小客車右前座，並將所有之皮包置於駕駛座
    位後，轉身至該車左後方處裝放其所購物品時，竟認有機可
    乘，與該姓名年籍不詳之男子共同意圖為自己不法之所有，
    推由該名男子將前開7092－HD自小客車停放在甲○○所停放
    車輛之前方車道上，再由乙○○下車至甲○○自小客車右前
    車門旁，趁甲○○在車後裝放物品，未及防備之際，逕自打
    開車門進入車內，以手摀住甲○○幼子之嘴巴，再伸手搶奪
    甲○○置於駕駛座位上之皮包（內有新台幣《下同》3萬餘
    元、摩托羅拉廠牌E365型號《序號000000000000000》及368
    8型號之行動電話各1具、存款簿、信用卡及證件等物），得
    手後，即將車門關上，惟因甲○○聽聞該車車門之關閉聲，
    回頭查看，發現乙○○在狹窄車道間高舉甲○○所有之前開
    皮包往甲○○之自小客車車頭前方跑，即大喊搶劫，乙○○
    仍快步向前逃逸，跑向前方車道等待接應之該名男子所駕自
    小客車旁後，搭上該車右前座位離去，而其當時數度正臉面
    向甲○○，甲○○乃清楚目睹乙○○之面貌，並確認其所乘
    坐逃逸之車輛係裕隆廠牌之黑色轎車。
三、乙○○搶得前開財物後，於同日晚間返回桃園縣蘆竹鄉南崁
    附近，旋於同日晚間10時48分48秒，以其門號0000000000號
    行動電話撥打予其姪王俊翔（綽號大胖子）使用之門號0000
    000000號行動電話，委由王俊翔就其中搶得之摩拖羅拉廠牌
    E365型號行動電話代為尋找買主，王俊翔明知乙○○所委其
    出售之上開行動電話來源不明，係贓物，仍基於牙保贓物之
    犯意，於當日晚間11時36分45秒，以其0000000000號行動電
    話撥打予不知情之友人徐政道使用之門號0000000000號行動
    電話表示有1支手機可販售，徐政道允諾購買後，相約於同
    年月29日前某日晚間，在桃園縣蘆竹鄉○○○○街、路竹路
    口，由王俊翔以2千元之代價，將前開摩托羅拉廠牌行動電
    話1具販售予徐政道（王俊翔業經原審判決確定；徐政道經
    檢察官為不起訴處分確定），徐政道取得該行動電話後轉贈
    予不知情之女友賴玉婷使用。嗣經甲○○報警處理，警方依
    前開遭搶摩托羅拉廠牌行動電話之之序號反查通聯紀錄，查
    知賴玉婷曾使用該具行動電話，乃於同年6月29日，持搜索
    票至徐政道住處及賴玉婷使用之7D－8461號自小客車執行搜
    索，當場查獲前開摩拖羅拉廠牌行動電話1具。嗣經徐政道
    告知該具行動電話係向王俊翔購得，再循線查知王俊翔。同
    年7月16日，警方提供數幀照片供甲○○指認，經甲○○指
    認乙○○即係行搶其財物之人。同年月28日，警方再持搜索
    票至桃園縣桃園市○○路952巷1弄20號乙○○住處搜索，當
    場查獲乙○○，並扣得乙○○使用門號0000000000號行動電
    話SIM卡1張。當日並通知甲○○至警局指認乙○○無訛，而
    查悉上情。
四、案經基隆市警察局移送臺灣桃園地方法院檢察署檢察官偵查
    起訴。
    理  由
一、訊據被告乙○○矢口否認上開犯行。被告乙○○辯稱：伊並
    未去行搶，93年6月11日當日白天伊係至基隆找朋友綽號「
    小琪」之李雲慈，但是沒有找到，即回家，甲○○之指訴不
    實在云云。惟查：
(一)上開犯罪事實，業據證人即被害人甲○○於原審審理時以遠
    距視訊方式訊問時證述：「我當天帶著我3歲小孩，我先發
    動車子開冷氣，讓我小孩坐在車內，我在左方車門外，轉身
    搬東西的時候，我先聽到有人關我的車門，並且看到有一位
    中年男子拎著我的包包往前跑去，因為我那時候人在車尾的
    位置，那位男子往車前跑，而且有一部車子就在車道接應他
    ，他馬上就跑掉了，那位男子在要進入那輛接應他的車子前
    座的時候，剛好臉是面向我，所以我有看那位男子的面容，
    庭上身穿白色衣服的人（即被告乙○○）就是搶我皮包的人
    ，我可以確定乙○○就是搶我皮包的人，．．．在警局的時
    候，我也有當面去指認，我確定搶我包包、在警局指認，和
    今天在法庭上的人都是同一人（指被告），．．．在7月16
    日的時候，警察通知我去警局指認照片，我指認出其中一個
    人即為搶奪我財物之人後，警察抓到人，有再通知我，我才
    再去警局現場指認被告乙○○；因為搶我的人要上接應他的
    車子，他正要上車，他在車子外面，我就看到他的臉，這個
    時候，我距離他約一個車子的長度，大約3、4公尺左右；我
    看到他時有喊搶劫，．．．我的包很大，那名男子還把我的
    包包舉起來，因為車道太窄了。」等語明確（見原審94年5
    月16日審判筆錄），核與其於警訊、檢察官偵查時所述遇搶
    情節一致（見93年度偵字第14327號偵查卷第42至44頁、第
    135至136頁）。且甲○○於93年7月16日（照片指認）、同
    年7月28日（本人指認）、偵查中及原審審理時，多次指認
    被告即係搶匪之一無誤，並監稱行搶當日被告所乘坐逃逸之
    自小客車係裕隆廠牌黑色轎車（見同上偵查卷第53、60、13
    5、136頁、原審94年5月16日審判筆錄）等語。
(二)依證人甲○○前開所述，其於遭搶後，即大喊搶劫，並親見
    被告手高舉其皮包通過狹窄之車道逃逸之背影，迨被告跑至
    距離甲○○僅3、4公尺遠即在車道上等候接應之黑色自小客
    車旁之際，曾清楚目睹被告臉部，嗣被告坐上該車右前座位
    後，再次看見被告之正面。再者，證人甲○○於93年6月29
    日警方依手機序號反查而查獲徐政道後，第一次前往派出所
    指認徐政道照片時，能夠明確辨別徐政道並非行搶之歹徒，
    嗣於第二次即同年月16日時經警方同時提供4份照片供甲○
    ○指認時，甲○○即指認出被告乙○○始為下手行搶之人，
    且供出接應行搶歹徒之車輛係黑色裕隆廠牌之自小客車，與
    被告乙○○實際所使用之黑色裕隆廠牌車號7092－HD自小客
    車外觀及顏色均相符（見上開偵查卷第135頁）。
(三)前開門號0000000000號行動電話係被告乙○○申請使用、門
    號0000000000號行動電話係王俊翔申請使用，以及門號0000
    000000號行動電話係證人徐政道使用一節，分據被告、王俊
    翔及徐政道於原審審理時供承在卷（見原審94年3月4日準備
    程序筆錄、同上偵查卷第第32頁），並有通聯調閱查詢單在
    卷可憑。而依被告及王俊翔使用上開門號行動電話之雙向通
    聯紀錄內容觀之，被告於案發前即93年6月21日晚間7時56分
    58秒，曾持其上開門號行動電話與他人通信，該通發話之基
    地台位於基隆市○○○街15號B棟4樓（即基隆市東帝士大潤
    發賣場），足見被告乙○○在距本件案發時間（93年6月21
    日晚間8時許）前4分鐘確實在被害人甲○○遭搶之東帝士大
    潤發賣場內無疑，益見被害人甲○○之指述，要屬事實。再
    者，被告於被害人甲○○遭搶當晚晚間10時48分48秒，亦曾
    持其前開門號行動電話撥打王俊翔使用之0000000000號行動
    電話（基地台位置在桃園縣蘆竹鄉○○路127號5樓頂），而
    王俊翔於與被告通完電話後，於同日晚間11時36分45秒，亦
    以其前開門號行動電話撥打徐政道使用之門號0000000000號
    行動電話通信（基地台位置則係位於桃園縣蘆竹鄉○○路23
    2號10樓頂），有前開通聯調閱查詢單在卷可參，且王俊翔
    與徐政道之通話內容係王俊翔表示有手機要販賣予徐政道，
    徐政道則應諾購買，徐政道即於同年月29日前某日，在桃園
    縣蘆竹鄉○○○○街、路竹路口，向王俊翔以2千元代價購
    得被害人甲○○遭搶之上開摩拖羅拉廠牌E365型號之行動電
    話等各節，業據證人徐政道於原審審理時證述屬實（見原審
    94年3月29日審判筆錄），且王俊翔於93年6月底將被害人甲
    ○○遭搶之該具摩拖羅拉廠牌行動電話以2千元代價出售予
    徐政道一節亦不否認。是綜合上情相互勾稽以觀，被告於93
    年6月21日當晚案發前4分鐘確實出現在被害人甲○○遭搶之
    東帝士大賣場內，且依被告與王俊翔、王俊翔與徐政道在本
    件案發當晚彼此間之通話時間、地點之密接性及關聯性，以
    及證人徐政道於案發當晚接獲王俊翔之電話後，即自被告王
    俊翔處購得甲○○遭搶之前開摩托羅拉廠牌行動電話等客觀
    事證，並參酌證人甲○○前開並無瑕疵可指之證述情節，已
    堪認定被告確有於前開時、地，夥同姓名年籍不詳之人共同
    搶奪甲○○前揭財物，並於搶得財物後，返回桃園縣蘆竹鄉
    南崁附近，再於同日晚間10時48分48秒，撥打電話予其侄王
    俊翔，委託王俊翔代為出售被害人甲○○遭搶之該具摩拖羅
    拉廠牌行動電話後，王俊翔即於當日晚間11時36分45秒，聯
    繫不知情之徐政道商議販售該具行動電話，徐政道應允購買
    後，即於同年月29日前某日，自王俊翔處購得前開甲○○遭
    搶之該具行動電話至明。至原審同案被告王俊翔固證稱前開
    行動電話係伊自跳蚤市場購得云云，惟與前開證據不符，顯
    係迴護被告之詞，不足採信。
(四)被告乙○○固辯稱：伊於案發前2月有到基隆找蕭長順釣魚
    ，93年6月21日當日係到基隆市找「小琪」李雲慈，在基隆
    市是打電話給李雲慈及伊配偶，後來因找不到李雲慈即回家
    ，並未行搶甲○○之財物云云。惟查：被告於前開時地是否
    有打電話予「李雲慈」其人，與其是否搶奪甲○○之財物無
    涉。至證人蕭長順於警訊時雖證稱：（93年）6月及7月這2
    個月間曾與乙○○到台北縣金山鄉野柳與磺港海邊釣魚等語
    ，但未能確認於本件案發當日即93年6月21日是否與被忠在
    一起，且證人蕭長順亦同時證稱：其等釣魚都是由桃園上高
    速公路接北二高（汐止匝道），直接到基隆市○○○路交流
    道下去，再到金山野柳附近，返回路線亦相同等語明確（見
    同上偵查卷第70頁），是依證人蕭長順前開所述，證人蕭長
    順與被告相約釣魚之路線，亦與本件案發地點並無地緣關係
    ，證人蕭長順前開證言，自不足作為有利被告之認定。被告
    上開所辯各節，要屬避就之詞，無足憑信。
(五)被告雖另請求勘驗前開東帝士大賣場停車場之監視錄影光碟
    ，查明伊是否係行搶之人，並請求測謊云云。惟查：前述監
    視錄影光碟無法播放，業據原審勘驗無訛，有勘驗筆錄在卷
    為憑，且依卷附該錄影光碟翻拍畫面觀之，未有現場行為人
    之正面近身畫面，且行為人之面貌、衣著及現場車號、車型
    等關鍵畫面，均非清晰可見，已無法供作判斷，自無再勘驗
    該錄影光碟之必要。再測謊結果僅係供法院參考，並非判斷
    被告有罪與否之必然證據，且證人即被害人於遭搶後，於行
    搶之人上車之瞬間，曾近距離正面清楚觀得行搶之人之面貌
    ，並於警訊、偵查及原審審理時一再指認被告乙○○即為當
    日行搶之人無誤，參諸前開事證，足認被告搶奪犯行，事證
    明確，自無送測謊鑑定之必要。
二、核被告所為，係犯刑法第325條第1項之搶奪罪。被告乙○○
    與真實姓名年籍不詳之成年男子間，就前開搶奪犯行，有犯
    意聯絡及行為分擔，為共同正犯。查被告有如事實欄所載之
    犯罪紀錄及執行情形，有本院被告前案紀錄表在卷可按，於
    5年以內再犯有期徒刑以上之罪，為累犯，應依法加重其刑
    。
三、原審同此認定，因依刑法第28條、第325條第1項、第47條、
    第349條第2項、第41條第1項前段，罰金罰鍰提高標準條例
    第1條前段、第2條之規定，並審酌被告乙○○年輕力壯，竟
    不思正途，利用單身弱女子獨處在外，公然搶奪財物，對社
    會治安所生危害非輕，以及其犯罪之動機、目的、手段、搶
    得財物之價值，暨犯後飾詞狡辯，態度不佳等一切情狀，量
    有期徒刑10月，併以扣案之門號0000000000號SIM卡1張，係
    被告於搶得被害人甲○○財物後，持以撥打予王俊翔通話所
    用，並非被告犯搶奪罪所用或因犯罪所得之物，且非屬違禁
    物，乃不予宣告沒收。核其認事用法，俱無違誤，量刑亦甚
    允洽。被告上訴意旨略以：伊於案發當日係至基隆市找友人
    「小琪」即李雲慈，並在基隆市東帝士大潤發賣場附近打電
    話予李雲慈及伊之配偶，嗣因找不到李雲慈即返家。伊於到
    案後，即將「李雲慈」之姓名、資料提供與基隆市警察局第
    二分局刑事組，該分局亦有傳喚「李雲慈」到案製作筆錄，
    不知為何竟未附於卷內，此部份請求傳喚基隆市警察局第二
    分局刑事組人員作證；況伊於案發當日有打電話予李雲慈及
    伊之配偶，原審僅依卷附通聯紀錄，即可查出伊打電話通話
    對象之門號，並向電信業者查出該門號之使用權人姓名及住
    址，進而確認是否確有「李雲慈」此人，然原審就前開部份
    均未詳查，即以伊自始未能提供「李雲慈」之真實姓名及年
    籍資料，逕認伊所言非實，尚有不公。再者，警方曾將本件
    監視錄影光碟播放予伊觀看，並無不能播放之情形，否則卷
    內翻拍畫面如何而來，原審認定該監視錄影光碟無法播放，
    令人不解。至警方提供之翻拍該監視錄影光碟之畫面，雖僅
    有一張模糊之照片，惟尚有其他清晰且無被告蹤跡之畫面翻
    拍相片，但警方竟未提出，實令人遺憾。原審以卷附錄影光
    碟翻拍畫面，除當時現場之行為人並無正面近身畫面外，其
    餘如行為人面貌、衣著及現場車號、車型等關鍵畫面，均無
    清晰可見之影像，而認無再求以其他技術勘驗該錄影光碟之
    必要，嚴重損害伊之權益，是請將前開監視錄影光碟送交具
    相關專業技術之單位，檢視該監視錄影光碟是否可播放並加
    以勘驗，以查明真相云云。惟查：被告固稱其有在基隆市東
    帝士大潤發賣場附近打電話予李雲慈及其妻，然觀諸被告93
    年6月21日之通聯紀錄，其在基隆僅有一通通聯紀錄（基地
    台位於基隆市○○○街15號B棟4樓即基隆市東帝士大潤發賣
    場），且係「受話」，而非「發話」，足認被告所辯有在基
    隆市東帝士大潤發賣場附近打電話予「李雲慈」及其妻乙節
    ，非可盡信。況被告是否有東帝士大潤發賣場附近打電話予
    「李雲慈」及其妻，以及「李雲慈」是否曾至警局應訊，均
    不能證明其未參與本件犯行，自與本案無涉，尚無調查之必
    要。再者，前述監視錄影光碟無法播放，業據原審勘驗無訛
    ，且依卷附該錄影光碟翻拍畫面觀之，未有現場行為人之正
    面近身畫面，且行為人之面貌、衣著及現場車號、車型等關
    鍵畫面，均非清晰可見，已無法供作判斷，自無再勘驗該錄
    影光碟之必要，已如前述。況監視攝影機依其所設置之場所
    、角度不同，仍有死角，自難以錄影光碟內未出現被告之其
    他畫面，即作為有利於被告之認定。再前開錄影光碟既已無
    法播放，且事實上亦可能因操作不當或中毒而於事後無法播
    放，自難容由被告再行爭執，其請求再以其他技術勘驗該錄
    影光碟，亦無必要。被告上訴意旨，仍執陳詞，否認犯罪，
    為無理由，應予駁回。
據上論斷，應依刑事訴訟法第368條，判決如主文。
本案經檢察官賴俊雄到庭執行職務。
中　　華　　民　　國　　94　　年　　10　　月　　26　　日
　　　　　　　　　刑事第二十庭  審判長法　官  陳貽男
　　　　　　　　　　　　　　　　　    法　官  邱志平
　　　　　　　 　 　　　　　　　　　　法　官  高明哲
以上正本證明與原本無異。
如不服本判決，應於收受送達後十日內向本院提出上訴書狀，其
未敘述上訴之理由者並得於提起上訴後十日內向本院補提理由書
（均須按他造當事人之人數附繕本）。
                                      書記官　李垂福
中　　華　　民　　國　　94　　年　　10　　月　　27　　日
附錄：本案論罪科刑法條全文
刑法第325條
意圖為自己或第三人不法之所有，而搶奪他人之動產者，處6月
以上5年以下有期徒刑。
因而致人於死者，處無期徒刑或7年以上有期徒刑，致重傷者，
處3年以上10年以下有期徒刑。
第一項之未遂犯罰之。
